臺灣士林地方法院刑事判決　　　　　　　 96年度易字第453號
公　訴　人　臺灣士林地方法院檢察署檢察官
被　　　告　丙○○
選任辯護人　吳西源　律師
被　　　告　丁○○
　　　　　　乙○○
　　　　　　甲　○
上列被告因傷害等案件，經檢察官提起公訴（95年度調偵字第33
號），本院判決如下：
    主  文
丁○○、乙○○、甲○共同以加害生命之事，恐嚇他人，致生危
害於安全；丁○○，處有期徒刑參月；乙○○、甲○，各處拘役
伍拾日，如易科罰金，均以銀元參佰元即新臺幣玖佰元折算壹日
；均緩刑貳年。
丙○○、丁○○、乙○○、甲○被訴傷害、毀損部分均公訴不受
理。
    事  實
一、丙○○係位於臺北市○○區○○路345 號1 樓湧倫抽水機公
    司之負責人，丁○○則在臺北市○○區○○路與重陽路口擺
    設檳榔攤，雙方係鄰居，2 人於民國94年10月13日上午8 時
    30分許，因故發生爭執，丙○○與丁○○、乙○○相互扭打
    ，致丙○○、乙○○受有普通傷害、丙○○所有眼鏡遭毀損
    ，（傷害及毀損部分業據告訴人丙○○、乙○○撤回告訴，
    另為不受理之判決，如後所述），丁○○竟夥同其妻舅乙○○基於恐嚇之犯意聯絡，對丙○○恫稱：「這垃圾給他死、
    要拿刀殺你」等語，致丙○○心生畏佈。而丁○○心有未甘
    ，又與友人甲○基於恐嚇之犯意聯絡，於同日中午12時許，
    由甲○侵入上址丙○○開設之公司內 (侵入住宅建築物部分
    未據告訴)， 徒手毆打丙○○臉部及胸部，致丙○○受有普
    通傷害（傷害部分業據告訴人丙○○撤回告訴，另為不受理
    之判決，如後所述），甲○並對丙○○恫稱：「給你死」等
    語，丁○○亦在上址門外，大聲恐嚇稱：「先砸電話，不要
    讓他報警，這垃圾給他死」等語，隨即甲○將丙○○所有室
    內電話砸損（毀損部分業據告訴人丙○○撤回告訴，另為不
    受理之判決，如後所述），丙○○因而心生畏佈，致生危害
    於安全，嗣經丙○○以行動電話報警查獲。
二、案經丙○○訴由臺北市政府警察局南港分局報告臺灣士林地
    方法院檢察署檢察官偵查起訴。
    理  由
壹、有罪部分：
一、上開犯罪事實，業據被告丁○○、乙○○、甲○於本院審理
    中坦承不諱，核與證人即告訴人丙○○指證之情節相符，並
    為證人戊○○於偵查中證述明確（參見95調偵33號卷第15頁
    ，被告及檢察官均同意有證據能力），且有現場照片8 張附
    卷（參見94偵11443 號卷第26至29頁）可憑，是上開被告等
    恐嚇之犯行，洵堪認定。
二、核被告丁○○、乙○○、甲○所為，均係犯刑法第305 條恐
    嚇危害安全罪。按被告丁○○2 次恐嚇行為，係基於同一目
    的，於密切接近之時地實施，侵害同一之法益，2 次行為之
    獨立性極為薄弱，依一般社會健全觀念，在時間差距上，難
    以強行分開，在刑法評價上，應視為數個舉動之接續施行，
    屬接續犯，而為包括之一罪（最高法院86年度臺上字第3295
    號判例可資參照）。
三、按被告行為後，刑法於94年2 月2 日修正公布，95年7 月1
    日施行，其中修正第2 條（新舊法之比較適用）、第28條（
    共同正犯）、第33條第5 款（罰金刑）等規定。其中刑法第
    2 條係規範行為後法律變更所生新舊法律比較適用之準據法
    ，是刑法第2 條本身雖經修正，但該條文既屬適用法律之準
    據法，本身尚無比較新舊法之問題，應逕適用裁判時即修正
    後刑法第2 條規定以決定適用之刑罰法律，先予敘明。再者
    ，
  (一)行為後法律有變更者，適用行為時之法律。但行為後之法律
    有利於行為人者，適用最有利於行為人之法律，修正後刑法
    第2 條第1 項定有明文。又比較時應就罪刑有關之共犯、未
    遂犯、想像競合犯、牽連犯、連續犯、結合犯，以及累犯加
    重、自首減輕暨其他法定加減（如身分加減）與加減例等一
    切規定，綜其全部罪刑之結果而為比較。再從刑附屬於主刑
    ，除法律有特別規定者外，依主刑所適用之法律（最高法院
    95年第8 次刑事庭會議決議參照）。
  (二)修正前刑法第28條規定：「二人以上共同實施犯罪之行為者
    ，皆為正犯。」，修正後刑法第28條規定：「二人以上共同
    實行犯罪之行為者，皆為正犯。」，剔除未參與犯罪實行行
    為之預備及陰謀共同正犯，然對本件被告丁○○、乙○○、
    甲○均已參與恐嚇之實行行為，且彼此相互間均有犯意聯絡
    及行為分擔，依修正前後之規定，並無何者有利或不利之情
    形。
  (三)罰金刑部分，刑法分則編各罪所定罰金刑之貨幣單位原為銀
    元，修正前刑法第33條第5 款規定：「罰金：1 元（銀元）
    以上。」，而依罰金罰鍰提高標準條例規定，就72年6 月26
    日前修正之刑法部分條文罰金數額提高2 至10倍，其後修正
    者則不提高倍數，並依現行法規所定貨幣單位折算新臺幣條
    例規定，以銀元1 元折算新臺幣3 元；修正後刑法第33條第
    5 款規定：「罰金：新臺幣1,000 元以上，以百元計算之。
    」，刑法第33條第5 款所定罰金貨幣單位經修正為新臺幣後
    ，刑法分則各罪所定罰金刑之貨幣單位亦應配合修正為新臺
    幣，為使刑法分則編各罪所定罰金之最高數額與刑法修正前
    趨於一致，乃增訂刑法施行法第1 條之1 ：「中華民國94年
    1 月7 日刑法修正施行後，刑法分則編所定罰金之貨幣單位
    為新臺幣。94年1 月7 日刑法修正時，刑法分則編未修正之
    條文定有罰金者，自94年1 月7 日刑法修正施行後，就其所
    定數額提高為30倍。但72年6 月26日至94年1 月7 日新增或
    修正之條文，就其所定數額提高為3 倍。」；從而，刑法分
    則編各罪所定罰金刑之最高數額，於上開規定修正後並無不
    同，惟修正後刑法第33條第5 款所定罰金刑最低數額，較之
    修正前提高，自以修正前刑法第33條第5 款規定有利於被告
    。
  (四)綜上，本件經綜合觀察全部罪刑比較之結果，依修正後刑法
    第2 條第1 項前段規定，被告丁○○、乙○○、甲○依修正
    前刑法第28條之規定，均應論以共同正犯，並適用修正前刑
    法第33條第5 款之規定。
  (五)另修正刑法係自95年7 月1 日起施行，在此之前，刑法分則
    編有關罰金刑之貨幣單位係銀元；且依刑法分則編應處罰金
    者，應適用罰金罰鍰提高標準條例第1 條之規定；亦即應按
    各該具體條文制定或修正之時間先後，定其提高之倍數。惟
    被告行為後，刑法施行法增訂第1 條之1 ，於95年6 月14日
    經總統公布，並自同年7 月1 日起施行；該條規定：「中華
    民國94年1 月7 日刑法修正施行後，刑法分則編所定罰金之
    貨幣單位為新臺幣。94年1 月7 日刑法修正時，刑法分則編
    未修正之條文定有罰金者，自94年1 月7 日刑法修正施行後
    ，就其所定數額提高為30倍。但72年6 月26日至94年1 月7
    日新增或修正之條文，就其所定數額提高為3 倍」。亦即自
    95年7 月1 日起，刑法分則編所定罰金之貨幣單位，由原來
    之銀元改為新臺幣；且94年1 月7 日刑法修正時，刑法分則
    編未修正之條文定有罰金者，自95年7 月1 日起，有關罰金
    之數額提高為30倍。刑法第305 條之罪自24年7 月1 日施行
    後即未再修正，依增訂刑法施行法第1 條之1 之規定，其罰
    金以新台幣為單位，數額應提高30倍。此與增訂前之罰金以
    銀元為單位，且適用罰金罰鍰提高標準條例第1 條前段之結
    果應提高10倍，而新臺幣與銀元之比例為3 ：1 ，換算結果
    亦為30倍者，並無不同。亦即增訂刑法施行法第1 條之1 之
    意旨，僅在使刑法規範之罰金刑之貨幣單位，一律改為新台
    幣，並使增訂前後有關罰金刑提高之倍數一致，對被告而言
    ，並無有利、不利之比較適用之問題，且此增訂之規定應屬
    罰金罰鍰提高標準條例第1 條但書之情形，當無同條前段規
    定之適用，自應逕行適用刑法施行法第1 條之1 之規定。
  (六)爰審酌被告丁○○、乙○○、甲○因細故所生之恐嚇犯罪動
    機、目的、所採取之手段，致生損害於丙○○之損害與恐懼
    ，分別參與犯罪之程度，犯罪後均已坦承犯行，態度尚稱良
    好，且被告等業與告訴人丙○○達成和解，同意賠償丙○○
    新臺幣8 萬元，有和解筆錄在卷可憑，告訴人丙○○亦願意
    原諒被告等一切情狀，分別量處如主文所示之刑。再修正前
    刑法第41條規定：「犯最重本刑為5 年以下有期徒刑以下之
    刑之罪，而受6 個月以下有期徒刑或拘役之宣告，因身體、
    教育、職業、家庭之關係或其他正當事由，執行顯有困難者
    ，得以1 元以上3 元以下折算1 日，易科罰金。但確因不執
    行所宣告之刑，難收矯正之效，或難以維持法秩序者，不在
    此限。前項規定於併合處罰之數罪，均有前項情形，其應執
    行之刑逾6 月者，亦同。」，又被告行為時之易科罰金折算
    標準，修正前罰金罰鍰提高標準條例第2 條（現已刪除）規
    定，就其原定數額提高為100 倍折算1 日，則本件被告等行
    為時之易科罰金折算標準，應以銀元300 元折算1 日，經折
    算為新臺幣後，應以新臺幣900 元折算為1 日，且併合處罰
    之數罪，均有得易科之情形，其應執行之刑逾6 月者，亦可
    得易科。惟新修正施行之刑法第41條第1 項前段則規定：「
    犯最重本刑為5 年以下有期徒刑以下之刑之罪，而受6 個月
    以下有期徒刑或拘役之宣告者，得以新臺幣1,000 元、
    2,000 元或3, 000元折算1 日，易科罰金。但確因不執行所
    宣告之刑，難收矯正之效，或難以維持法秩序者，不在此限
    。前項規定於數罪併罰，其應執行之刑未逾6 月者，亦適用
    之。」，修正後刑法並非較有利於行為人，則依刑法第2 條
    第1 項前段之規定，應適用上開修正前刑法第41條第1 項前
    段、修正前罰金罰鍰提高標準條例第2 條之規定，均諭知易
    科罰金之折算標準。
  (七)末查，被告丁○○前於82年間，因故意傷害案件，受法院判
    決處有期徒刑4 月確定，於82年7 月22日易科罰金執行完畢
    後，5 年以內未曾故意犯罪受有期徒刑以上刑之宣告，而被
    告乙○○及甲○前均未曾因故意犯罪受有期徒刑以上刑之宣
    告，此有臺灣高等法院被告前案紀錄表3 份附卷可稽，本院
    審酌上開被告等偶因一時輕率失慮，致罹本罪，經此偵、審
    程序及刑之宣告，被告自當知所警惕，信無再犯之虞，本院
    綜核各情，認所宣告之刑，以暫不執行為適當，併依刑法第
    74條第1 項第1 款、第2 款規定，均宣告緩刑2 年（依最高
    法院95年第8 次刑事庭會議決議應逕行適用新法），以啟自
    新。
貳、公訴不受理部分：
一、按告訴乃論之罪，告訴人於第一審辯論終結前得撤回其告訴
    ，又告訴經撤回者，應諭知不受理之判決，刑事訴訟法第23
    8 條第1 項、第303 條第3 款分別定有明文。
二、查本件告訴人丙○○、乙○○分別告訴被告丙○○、丁○○
    、乙○○、甲○普通傷害及毀損他人財物部分，起訴書認係
    分別觸犯刑法第277 條第1 項之普通傷害罪及同法第354 條
    毀損罪，依同法第287 條前段及第357 條之規定，須告訴乃
    論。茲據告訴人丙○○、乙○○撤回告訴，依照首開說明，
    本件關於傷害及毀損部分應為不受理之諭知。
據上論斷，依刑事訴訟法第303 條第3 款、第299 條第1 項前段
，刑法第2 條第1 項前段、第305 條、修正前刑法第28條、第41
條第1 項前段、刑法第74條第1 項第1 款、第2 款，修正前罰金
罰鍰提高標準條例第2 條，刑法施行法第1 條之1 第1 項、第2
項前段，現行法規所定貨幣單位折算新臺幣條例第2 條，判決如
主文。
本案經檢察官林宏松到庭執行職務。
中　　華　　民　　國　　96　　年　　6 　　月　　14　　日
 　　　　　　　   刑事第一庭審判長法　官  洪英花
                                  法  官  林清吉
                                  法  官  雷雯華
以上正本證明與原本無異。
如不服本判決應於送達後10日內向本院提出上訴狀。
                                  書記官  陳如玲
中　　華　　民　　國　　96　　年　　6 　　月　　14　　日
附錄本案論罪科刑法條之依據：
刑法第305條
以加害生命、身體、自由、名譽、財產之事，恐嚇他人致生危害
於安全者，處2 年以下有期徒刑、拘役或3 百元以下罰金。
